【裁判字號】    90,易,1174
【裁判日期】    901017
【裁判案由】    竊佔
【裁判全文】
臺灣臺北地方法院刑事判決                          九十年度易字第一一七四號
    公  訴  人  臺灣臺北地方法院檢察署檢察官
    被      告  丁○○
                己○○
    共      同  張世柱
    選任辯護人  蘇家宏
右列被告等因竊佔案件，經檢察官聲請簡易判決處刑（九十年度偵字第六三四九號）
，本院改依通常程序審理，判決如左：
      主  文
丁○○、己○○均無罪。
      理  由
一、本件公訴意旨略以：被告丁○○、己○○夫婦為臺北縣新店市○○路○段六十至
    七十二號壬○○○之住戶，共同基於意圖為自己不法利益之犯意聯絡，自民國八
    十八年起，長期以丁○○所有之車號ＨＦ─０一五０號自用小客車，佔據上開大
    樓地下室即臺北縣新店市○○段第四六九建號地下停車場中之停車位外空地，供
    自己停放自用小客車，經上開大樓住戶勸說後，迄於八十九年底，始未再將該自
    用小客車停放前述停車位外空地。因認被告二人共同涉犯刑法第三百二十條第二
    項之竊佔罪嫌。
二、按犯罪事實應依證據認定之，無證據不得推定其犯罪事實；又不能證明被告犯罪
    者，應諭知無罪之判決，刑事訴訟法第一百五十四條、第三百零一條第一項分別
    定有明文。公訴人認被告二人共同涉犯前揭罪行，無非係以：告訴人即壬○○○
    住戶辛○○、子○○、戊○○、庚○○、乙○○、甲○○及丙○○等人之指訴（
    下稱賴育麒等七人）、現場照片、建物登記謄本、存證信函及壬○○○區分所有
    權人開會通知單等資為論據。訊據被告己○○固坦承將車號ＨＦ─０一五０號自
    用小客車停號放在停車格後方之空間，惟辯稱：伊僅係偶而停放，並無竊佔之意
    ，況該處也是經管委會開會同意，伊才繳交費用使用，但管委會事後卻未經合法
    程序即推翻前停車決議，禁止伊使用該處停車等語；被告丁○○堅詞否認有何竊
    佔犯行，辯稱：車號ＨＦ─０一五０號自小客車雖登記在伊名下，但係己○○在
    使用，伊並無與己○○基於竊佔之意，將車停在該處，更何況，之前管委員已開
    會同意該處可停放車輛，伊等絕無竊佔之意等語。經查：
（一）按公寓大廈管理條例第三十五條雖明定「管理委員會有當事人能力」，惟其立
      法意旨係指管理委員會依民事訴訟法第四十條可以為民事訴訟之當事人，尚不
      據此認為管理委員會可提出刑事告訴。管理委員會為非法人團體，其提出之控
      訴，係屬告發而非告訴，公訴人認為壬○○○管理委員會亦屬本件之告訴人，
      容有誤會，核先敘明。
（二）告訴人即壬○○○區分所權人賴育麒等七人於告訴狀載稱「被告二人於八十九
      年十月十一日及十月十三日，將車號ＨＦ─０一五０號自小客車，停放在該大
      樓Ｂ２編號二十二號停車格後方之空間，妨礙其他住戶車輛進出云云，並提出
      相片二幀為證（見偵卷第二頁至第八頁）。惟公訴人未提出任何具體證據，卻
      逾越告訴人指述之範圍，自行認定被告二人自八十八年起即佔用該空間停放車
      輛云云，顯有誤會。
（三）壬○○○Ｂ２停車場區分所權人於八十八年十二月三十一日召開會議，主席主
      張「在不妨礙他人使用狀況下（不占用公用車道），多停一部車者，按使用者
      付費原則，加收一份清潔管理費及使用價金五００元／月，自八十九年一月一
      日算起」等語，而被告依該會議結論於八十九年一月十二日繳交停車費用，此
      有該次會議紀錄及收據各一份在卷可稽（見他字卷第五十六頁、第五十七頁）
      。雖壬○○○於八十九年一月十六日又召開Ｂ２停車場區分所權人會議，針對
      前開決議事項重新討論，惟該次會議僅出席十二名住戶，未達開會半數而流會
      ，改以書面徵詢各住戶意見，管理委員會在未達成共識之情形下，卻發函通知
      被告丁○○應自行撤除車輛停占事項等情，此有開會通知單、會議紀錄及通知
      函各一份在卷可考（見他字卷第四十九頁至五十四頁），而壬○○○管理委員
      會主任委員丑○○於本院訊問時再度提出前開開會通知單主張業經Ｂ２停車場
      區分所權人決議推翻八十八年十二月三十一日決議案云云（見本院九十年七月
      六日訊問筆錄）。然壬○○○Ｂ２停車用戶多停一個停車位須再繳納一份管理
      費等事宜，既經區分所有權人議決通過執行，縱事後其他用戶對此提出異議，
      仍須再透過合法會議予以修改，否則區分所權人會議豈非形同具文，是被告二
      人與告訴人賴育麒等七人對是否可加停一部車輛問題，雙方認知既有差異，本
      件顯已是民事糾紛，況且被告二人並未在該處加設藩籬或其他足以防阻他人進
      入之設施，而將該處做排他性之佔據使用，是被告二人辯稱：伊等並無竊佔該
      處之意等語，尚非無據，堪予採信。
（四）至於，告訴人賴育麒等七人另提出被告曾破壞第二十二號停車格後方之ㄇ型鋼
      管顯有竊佔之意云云，惟依卷附Ｂ２其他停車格後方亦同加設ㄇ型鋼管（見本
      院簡字卷第三十九頁、第四十一頁），足見加設ㄇ型鋼管並非只針對被告第二
      十二號停車格個案所為之特殊處理方式，否則其他住戶既無「佔用」情形，又
      何須亦加設ㄇ型鋼管？而該ㄇ型鋼管埋設位置確實會妨礙ＨＦ─０一五０號自
      小客車（喜美車）排汽管，此亦有相片在卷可參。是被告丁○○因不滿ㄇ型鋼
      管埋設位置，而曾將之移除（現仍在裝設在原處），顯與佔用該二十二號停車
      格後方車位爭執無關。況且，被告與告訴代理人於本院審理時均表達同意將該
      ㄇ型鋼管再往後挪移，且雙方對於加停車位糾紛已達成和解，被告二人不再使
      用二十二號停車格後方位置停放車輛等情，此有協議書一份在卷可憑（見本院
      九十年十月五日審判筆錄），益徵本件係屬民事糾紛，與刑事竊佔構成要件不
      合。
三、綜上各節，本件公訴人所指之證據尚不足以證明被告二人有公訴人所指之犯罪事
    實；此外，復查無其他具體事證足資證明被告二人涉有起訴意旨所指之竊佔等罪
    嫌，應認無法證明被告二人犯罪，揆諸首揭法文意旨，爰均為無罪之諭知。
四、本件係檢察官聲請以簡易判決處刑之案件，因被告所犯之罪不合刑事訴訟法第四
    百四十九條所定得以簡易處刑之案件，本院改用通常程序審判之。
據上論斷，應依刑事訴訟法第四百五十二條、第三百零一條第一項，判決如主文。
本案經檢察官癸○○到庭執行職務。
中      華      民      國    九十      年      十      月     十七     日
                              臺灣臺北地方法院刑事第一庭
                                  法    官    傅  中  樂
右正本證明與原本無異。
如不服本判決，應於判決送達後十日內，向本院提出上訴狀。
                                  書 記 官    林  明  龍
中      華      民      國    九十      年      十      月     十七     日


司法院資訊處製作；財團法人民間司法改革基金會備份。
